臺灣高等法院刑事裁定                 100年度聲字第3954號
聲  請  人
即  被  告  陳泉偉
上列聲請人因本院99年度上訴字第652 號強盜等案件，聲請具保
停止羈押，本院裁定如下：
    主  文
聲請駁回。
    理  由
一、本件聲請人即被告陳泉偉因強盜等案件，前經本院認為犯罪
    嫌疑重大，而有刑事訴訟法第101條第1項第1款、第3款之情
    形，有羈押之必要，而於民國99年2 月10日執行羈押，嗣並
    經本院認仍有刑事訴訟法第101條第1項第1款、第3款之情形
    ，有繼續羈押之必要，裁定自100 年11月10日起延長羈押期
    間2 月。
二、聲請意旨略以：羈押之目的在於保全刑事追訴、審判及執行
    之程序進行，而非作為偵查手段、應報及安撫被害人之預支
    刑罰，縱認有羈押之必要，亦應斟酌比例原則、必要性原則
    ，大法官會議解釋亦已闡明重罪不得作為羈押之唯一理由，
    尚須斟酌有無滅證及逃亡之原因，否則即有悖於憲法第23條
    之比例原則。被告自羈押至今已逾2 年半，依一審所判處之
    刑度觀之，縱已發監執行，亦已接近符合假釋之要件，而本
    案其他情節較重之被告經交保後亦均配合案件之進行，實無
    任何理由臆測被告有逃亡之虞。本件羈押被告之目的顯然係
    刑罰之預先執行，請鈞院考量被告素行良好，已無滅證之虞
    ，更無逃亡之動機，請求准予交保止羈押云云。
三、按刑事被告經法官訊問後，認為犯罪嫌疑重大，而有(一)逃亡
    或有事實足認為有逃亡之虞者；(二)有事實足認為有湮滅、偽
    造、變造證據或勾串共犯或證人之虞者；(三)所犯為死刑、無
    期徒刑或最輕本刑為5 年以上有期徒刑之罪等情形之一者，
    非予羈押，顯難進行追訴、審判或執行，得羈押之，刑事訴
    訟法第101條第1項定有明文。關於羈押與否之審查，其目的
    僅在判斷有無實施強制羈押事由及羈押必要等法律要件，並
    非終局判斷被告之罪責成立與否。有無羈押被告之必要，係
    屬為保全被告使訴訟程序得以順利進行，或為保全證據或為
    保全對被告刑罰之執行目的，而對被告實施人身強制處分權
    ，故審酌被告有無羈押之必要，除被告犯罪嫌疑已屬重大外
    ，自當基於訴訟進行程度、犯罪性質、犯罪實際情狀及其他
    一切情事，審慎斟酌有無上開保全或預防目的，依職權妥適
    裁量，俾能兼顧國家刑事追訴、刑罰權之順暢執行及人權保
    障。
四、本件聲請人即被告陳泉偉因涉犯成年人與未滿18歲少年結夥
    攜帶兇器強盜案件，經原審法院審理後，認其確實有前開犯
    行，判處有期徒刑9 年在案，觀其所涉犯罪情節，確係嫌疑
    重大。考諸刑事訴訟法第101條第1項第3 款規定之法理，實
    係因被告所犯為死刑、無期徒刑或最輕本刑為五年以上有期
    徒刑之罪，可以預期將受重刑宣判，其為規避刑罰之執行而
    妨礙追訴、審判程序進行之可能性增加，國家刑罰權有難以
    實現之危險，是為防免其實際發生，在此維持重大之社會秩
    序及增進重大之公共利益之限度內（憲法第23條），乃具有
    正當性。從而，基於憲法保障人民身體自由之意旨，被告犯
    上開重罪條款且嫌疑重大者，仍應有相當理由認為其有逃亡
    、湮滅、偽造、變造證據或勾串共犯或證人等之虞，法院斟
    酌命該被告具保、責付或限制住居等侵害較小之手段，均不
    足以確保追訴、審判或執行程序之順利進行，此際予以羈押
    ，方堪稱係屬維持刑事司法權有效行使之最後必要手段。是
    被告縱然符合上揭第三款之羈押事由，法官仍須就犯罪嫌疑
    是否重大、有無羈押必要、有無不得羈押之情形予以審酌，
    非謂一符合該款規定之羈押事由，即得予以羈押。業經司法
    院大法官會議釋字第665號解釋釋明在案。上揭所稱「 相當
    理由」，與同條項第1款、第2款法文內之「有事實足認有…
    之虞」（學理上解釋為「充分理由」）尚屬有間，其條件當
    較寬鬆。良以重罪常伴有逃亡、滅證之高度可能，係趨吉避
    凶、脫免刑責、不甘受罰之基本人性，倘一般正常之人，依
    其合理判斷，可認為該犯重罪嫌疑重大之人具有逃亡或滅證
    之相當或然率存在，即已該當「相當理由」之認定標準，不
    以達到充分可信或確定程度為必要。以量化為喻，若依客觀
    、正常之社會通念，認為其人已有超過百分之五十之逃亡、
    滅證可能性者，當可認具有相當理由認為其有逃亡、滅證之
    虞。此與前二款至少須有百分之八十以上，始足認有該情之
    虞者，自有程度之差別。再其認定，固不得憑空臆測，但不
    以絕對客觀之具體事實為限，若有某些跡象或情況作為基礎
    ，即無不可。至相關之事實或跡象、情況，鑑於此非屬實體
    審判之核心事項，自以自由證明為已足，並不排斥傳聞證據
    ，斯不待言（最高法院98年度台抗字第668號裁定參照） 。
    被告因已受重刑之諭知，其逃匿以規避審判程序進行及刑罰
    執行之可能性甚高，良以重罪常伴有逃亡、滅證之高度可能
    ，係趨吉避凶、脫免刑責、不甘受罰之基本人性，自有相當
    理由認為其有逃亡之可能，若命被告具保、責付或限制住居
    等侵害較小之手段，均不足以確保審判或執行程序之順利進
    行，而本案尚未確定，仍有繼續羈押被告之必要。再審酌被
    告以暴力方式奪取他人財物，危害社會治安甚鉅，則權衡國
    家刑事司法權之有效行使、社會秩序及公共利益、被告人身
    自由之私益及防禦權受限制之程度，認對被告維持羈押處分
    尚屬適當、必要，合乎比例原則，並無違前開大法官會議解
    釋意旨。聲請意旨另稱被告羈押時間幾已符合假釋之要件，
    以及其他情節較重之共犯經交保後均配合審理，而認無任何
    理由臆測被告有逃亡之可能云云，此均不符合法定具保停止
    羈押之要件，復審酌被告所涉各項情節，其羈押原因尚未消
    滅，本件被告仍有羈押之必要。
五、綜上所述，被告所請具保停止羈押，為無理由，應予駁回。
中    華    民    國   100    年    12    月    30    日
                  刑事第二十三庭審判長法  官  童有德
                                      法  官  林孟宜
                                      法  官  劉方慈
以上正本證明與原本無異。
如不服本裁定，應於收受送達後五日內向本院提出抗告狀。
                                      書記官  王泰元
中    華    民    國   100    年    12    月    30    日